最高法院刑事判決　　　　　　　　　　　　　　　八十八年度台上字第七三五九號
　　上　 訴　 人　台灣高等法院台南分院檢察署檢察官
　　上訴人即被告　甲○○
右上訴人等因被告違反藥事法等罪案件，不服台灣高等法院台南分院中華民國八十六
年十月二十九日第二審判決（八十六年度上訴字第四六三號，起訴案號：台灣台南地
方法院檢察署八十五年度偵字第九四四號），提起上訴，本院判決如左：
    主  文
上訴駁回。
    理  由
一、按刑事訴訟法第三百七十七條規定，上訴於第三審法院，非以判決違背法令為理
由，不得為之。是提起第三審上訴，應以原判決違背法令為理由，係屬法定要件。如
果上訴理由狀並未依據卷內訴訟資料，具體指摘原判決不適用何種法則或如何適用不
當，或所指摘原判決違法情事，顯與法律規定得為第三審上訴理由之違法情形，不相
適合時，均應認其上訴為違背法律上之程式，予以駁回。
二、販賣安非他命部分：
本件公訴意旨以：上訴人即被告甲○○（下稱被告）與綽號「坤仔」（真實姓名不詳
），共同基於意圖營利之概括犯意聯絡，自民國八十四年七月間某日起至八十五年一
月十日止，連續販賣安非他命予不特定人七、八次，因認其涉有麻醉藥品管理條例第
十三條之一之第一款之非法販賣麻醉藥品罪云云，無非以被告於警偵訊之自白及有扣
得一包安非他命為論據。惟按被告（包括共同及牽連被告）之自白，不得作為有罪判
決之唯一證據，仍應調查其他必要之證據，以察其是否與事實相符，刑事訴訟法第一
百五十六條第二項定有明文，立法目的，在以補強證據擔保被告自白之真實性；亦即
以補強證據之存在，藉以限制合法自白在證據上之價值，俾發現實質的真實。故被告
雖經自白，然若別無其他補強證據，足以擔保其自白確與事實相符，該自白仍非刑事
訴訟法上得據之為認定被告犯罪事實之證據，當不得單憑此而為被告不利之認定。依
卷內資料，被告於八十五年一月十日以機車載陳銘杰，經警在台南市○○路大光國小
前查獲，並在陳銘杰身上取出安非他命一包，陳銘杰供述，該包安非他命係被告放在
其身上，並交待如為警查獲時要將之丟棄，而被告於警訊亦坦承上情，並稱係綽號「
坤仔」所交要其送給叫「阿祥」之人，其作傳送，而可分得部分供己吸用。於偵查中
二人仍同此供述，被告並稱係在上開時間內為綽號「坤仔」送貨予不詳姓名之人約七
、八次等語（台南市警察局第二分局第○一六號卷、偵字第九四四號卷第三、四、十
六頁）。被告於警偵訊及第一審審理中固曾為上開自白，然究其所稱之綽號「坤仔」
係何人，因其未供出真實姓名、地址，警方並未進而追查，此為警員汪佑群於原審結
證在卷（原審卷第四十九頁），雖被告一度指稱即係潘永輝，但為潘永輝所否認，潘
永輝亦否認曾要被告送安非他命（原審卷第二十四頁）；另亦無查獲其所稱之「阿祥
」或其他不詳姓名之人，其此部分之自白，已無其他證據足資補強。至同時被查獲之
陳銘杰，於警偵訊亦僅供，在其身上之安非他命係被告所交給，其於偵查中復稱不知
道被告係要去賣，被告並未說要拿去賣（同上偵查卷第四頁、第十五頁背面）；核其
所供，僅足資證明該安非他命係被告所有，但被告因何持有，是否為他人所交給，是
否要送交第三人，其均不知情，其供述亦尚不足為被告自白係綽號「坤仔」交給要送
給「阿祥」者之補強證據，即不足作為被告自白與綽號「坤仔」共同販賣之補強證據
。另扣得之一小包安非他命，亦僅能證明係被告所持有，並不能擔保其自白係共同販
賣之真實性。綜上，依卷證資料，並無證據足資為被告自白之補強，原審乃認其自白
及扣得之安非他命尚不得作為認定其犯罪事實證據，此外復查無其他積極證據足認其
有公訴人所指之犯行，因而撤銷第一審不當之判決，改諭知其無罪之判決，尚合證據
法則，從形式上觀察並無違背法令之情形。檢察官上訴意旨略以：(一)、起訴書係指被
告與綽號「坤仔」者共同販賣，並非原審所認定之綽號「坤仔」即潘永輝，且潘永輝
亦否認其係綽號「坤仔」，其年齡與被告所指之綽號「坤仔」三十多歲顯不合，原審
以潘永輝之否認證詞，推翻被告之自白，對其矛盾及前後不一供述，未認定何者可採
，顯有認定事實違背證據法則及理由不備之違法。(二)、為警查獲時，安非他命係在陳
銘杰身上，被告自白無濟於陳銘杰罪刑，反陷己於不利，原審竟認係為替陳銘杰脫罪
或減輕自己刑責而編串之詞，其認定事實顯有違一般經驗法則及判決理由矛盾之違法
云云。然起訴書所指之綽號「坤仔」，如非潘永輝，但並未追查確有其人，如係潘永
輝，但潘永輝否認與被告共同販賣，即無論該人是否為潘永輝均無以認定被告有公訴
人所指之犯行，原判決僅以綽號「坤仔」即潘永輝，並以潘永輝到庭否認，為有利被
告論斷之一，其理由雖欠週延，但既不影響判決之主旨，自難指為違法。又認定犯罪
事實應依證據，為刑事訴訟法所明定，故被告否認犯罪事實所持之辯解，縱屬不能成
立，仍非有積極證據足以證明其犯罪行為，不能遽為有罪之認定（本院三十年上字第
一八三一號判例參照）。原判決理由(五)主旨係敘述，被告之自白不可採，雖於理由末
寫「……足見被告嗣後所辯其並未替潘永輝傳送安非他命，是係為替陳銘杰脫罪或減
輕自己刑責而編串之詞，非不可採信。」，此述固有上訴意旨(二)所指之瑕疵，但既
不能以被告此辯解不可採，遽為其有罪之認定，原判決上開敘述，亦不影響判決之主
旨，俱非適法之第三審上訴理由，其上訴違背法律上之程式，應予駁回。
三、轉讓禁藥部分：
本件原判決以被告之自白與陳銘杰之供述相合，乃認定被告明知安非他命業經列入化
學合成類麻醉藥品管理，且為禁藥，不得非法轉讓，基於概括之犯意，先後於八十五
年一月六日及同年月十日，在台南市○○路七二九號住處，無償轉讓安非他命予陳銘
杰吸用二次等情，因而維持第一審論處被告連續明知為禁藥而轉讓罪刑（累犯），駁
回其在第二審之上訴，其採證認事，從形式上觀察，並無違背法令之情形。被告上訴
意旨以係陳銘杰見其在吸食安非他命，亦拿一些去吸食，因係朋友不便阻攔，其僅係
幫助吸食云云，顯與其自白不符，殊非足取。又其於原審並未表明尚應調查何項證據
，於本院始以陳正輝之父，可證明陳正輝自己有安非他命，其無須轉讓，原審未予調
查為違背法令云云，顯非依據卷內資料而為指摘，俱非適法之第三審上訴理由，其上
訴違背法律上之程式，應予駁回。
據上論結，應依刑事訴訟法第三百九十五條前段，判決如主文。
中      華      民      國    八十八    年     十二     月    二十三    日
                              最高法院刑事第二庭
                                  審判長法官  莊  來  成
                                        法官  呂  潮  澤
                                        法官  謝  俊  雄
                                        法官  白  文  漳
                                        法官  蘇  振  堂
      右正本證明與原本無異
                                              書  記  官
中      華      民      國    八十八    年     十二     月     三十     日
